【裁判字號】    98,台上,712
【裁判日期】    980219
【裁判案由】    強盜
【裁判全文】
最高法院刑事判決              九十八年度台上字第七一二號
上  訴  人  陳治選
上列上訴人因強盜案件，不服台灣高等法院中華民國九十七年十
二月二十四日第二審判決（九十七年度上訴字第五三六五號，起
訴案號：台灣桃園地方法院檢察署九十七年度偵字第一三三七三
號），提起上訴，本院判決如下：
    主  文
上訴駁回。
    理  由
按刑事訴訟法第三百七十七條規定，上訴於第三審法院，非以判
決違背法令為理由，不得為之。是提起第三審上訴，應以原判決
違背法令為理由，係屬法定要件。如果上訴理由書狀並未依據卷
內訴訟資料，具體指摘原判決不適用何種法則或如何適用不當，
或所指摘原判決違法情事，顯與法律規定得為第三審上訴理由之
違法情形，不相適合時，均應認其上訴為違背法律上之程式，予
以駁回。本件上訴人乙○○上訴意旨略稱：(一)、依據最高法院三
十年上字第八一六號等判例及刑事訴訟法第一百六十一條第一項
等條文，本件卷內證據資料皆無從認定上訴人有加重強盜之犯意
與犯行。(二)、上訴人之辯護人於民國九十七年九月十八日第一審
審判期日，詰問證人即被害人甲○○「妳把東西放進車子時，被
告（上訴人，下同）拿妳的東西是先拿妳的大皮包，然後再伸手
進大皮包拿裡面的東西嗎？」甲○○答稱：「大皮包我沒有關，
本來就是開著的，被告就把裡面的皮夾、手機、零錢包拿走，他
拿的時候，我人在車外。」足見上訴人拿取系爭財物時，並非從
被害人之身上取走，而是自車上取走，故上訴人之行為即與強盜
罪之要件不合，應屬竊盜罪。(三)、甲○○復於同日證述：「我把
皮包丟到右後座座椅後，我才看到被告坐在左後座，我就嚇一跳
，問他『你要幹嘛、你是誰』，他沒有理我，我看到他拿著槍指
著我，拿了我的皮包就走，我是先看到槍指著我，我站在原地沒
有動，被告就很快速拿著我的皮包開左後座的車門跑走。」足見
上訴人持槍指著甲○○時，甲○○尚不知上訴人竊取其財物，且
無取回其財物之意念及行為，是上訴人之行為亦與準強盜之構成
要件不合。(四)、上訴人看到警察前來圍捕時，即主動向警察自首
，當時警察尚未確定上訴人即為竊盜之行為人，上訴人所為，應
合於自首之規定云云。
惟查：本件原判決綜合全案卷證資料，本於事實審法院之推理作
用，認定上訴人曾有二次妨害性自主、一次搶奪等前科，最後一
次之妨害性自主罪所處有期徒刑，於九十七年一月九日執行完畢
。又意圖為自己不法之所有，於九十七年六月五日下午二時五十
分許，攜帶其所有客觀上足以對人之生命、身體造成危害，以金
屬材質（全鐵）製造之玩具槍一把，在桃園縣大園鄉○○○路○
巷○號對面停車場，侵入甲○○所有未上鎖之自用小客車左後座
欲行竊時，適甲○○返回打開右後車門，將大手提包放入右後座
後，始驚覺上訴人在左後座，而予質問。此時，上訴人即提升為
強盜之犯意，持該玩具槍指向甲○○，使甲○○誤為真槍，至不
能抗拒，而強取甲○○置於右後座大手提包內之小皮包二個（內
有現金新台幣一萬九千一百元、身分證、駕駛執照、台灣企銀信
用卡各一張、聯邦銀行信用卡二張）及行動電話一具後逃逸，甲
○○及其友人乃隨後追逐。上訴人於逃逸途中，將玩具槍丟棄在
水溝後，躲進附近之廟宇「仁壽宮」。警察據報前往圍捕，在「
仁壽宮」側門之小通道予以逮捕，起出上開強盜之贓物，再至水
溝內扣得前開玩具槍一把等情。乃維持第一審論處上訴人意圖為
自己不法之所有，攜帶兇器，以脅迫至使不能抗拒，而取他人之
物（累犯）罪刑之判決，駁回上訴人在第二審之上訴，已依據卷
內資料，說明其所憑之證據及認定之理由。就上訴人所為之辯解
，併已敘明：上訴人對於在前揭時地，持玩具槍指向甲○○，及
從甲○○之車內取得上開財物後逃逸等事實，供承不諱。上訴人
雖否認強盜，辯稱是先竊盜既遂後，見甲○○返回，始持玩具槍
指向甲○○，嗣躲進「仁壽宮」看見警察前來圍捕時，已主動向
警方自首云云。然查：(1)上訴人侵入甲○○所有未上鎖之自用小
客車後，適甲○○返回但不知車內有人，待其打開右後車門，將
大手提包放入右後座後，始驚覺上訴人在左後座。此時，上訴人
即持該玩具槍指向甲○○，使甲○○誤為真槍，至不能抗拒，而
強取其置於右後座大手提包內之小皮包二個（內有前揭財物）及
行動電話一具後逃逸之事實，迭據甲○○指證綦詳，並有玩具槍
一把扣案，及在上訴人身上起出之贓物經被害人領回，有贓物認
領保管單一紙附卷可稽。(2)在上訴人身上起出之贓物，其中有甲
○○之行動電話、身分證及信用卡等，此乃常人隨身攜帶之重要
物品，甲○○已證稱將大手提包攜帶下車，自無將通常隨身攜帶
之行動電話、身分證及信用卡等留在車內之理。本件應認為係甲
○○返回後，將大手提包放入右後座，始遭上訴人強取大手提包
內之財物，較符合常情。況上訴人侵入車內，倘已竊盜得手，縱
甲○○適時返回，但當時甲○○在車外之右側，上訴人在車內左
後座，亦可輕易開啟左後門，從容逃逸，無須再持玩具槍對甲○
○施脅迫，至使不能抗拒。上訴人之辯解，較不合常情，不能採
信。(3)據報前往圍捕之警員胡德生在第一審證述：報案資料，已
經詳細說明嫌犯穿著衣服之顏色，且已躲進「仁壽宮」。伊進入
廟宇後，即有目擊者以手勢指示嫌犯逃跑之方向，嗣在「仁壽宮
」側門之小通道遇到上訴人，即予逮捕。上前逮捕時，上訴人雖
表示要自首，但依目擊者指示之方向及上訴人穿著衣服之顏色，
第一眼看到時已經知悉其為逮捕之對象，故當時有告知對方，警
方是來圍捕，不合於自首。依其情形，警方於圍捕上訴人時，根
據報案之訊息，已經知悉上訴人躲避之處所及其穿著衣服之顏色
特徵，則逮捕之對象已經特定。上訴人發現已被包圍，自知無法
逃脫，始束手就擒，自不合自首之要件。(4)刑法攜帶兇器強盜罪
所稱之兇器，種類並無限制，凡客觀上足對人之生命、身體、安
全構成威脅，具有危險性之器械均屬之。本件扣案之玩具槍一把
，係以金屬材質（全鐵）製造，業經第一審法院勘驗明確，有筆
錄之記載可查。該槍經送請鑑驗結果，是以壓縮氣體為發射動力
，因扳機連動裝置損壞，無法發射子彈，不具殺傷力，但其金屬
材質堅硬，如持以攻擊人之身體，足以造成相當之傷害，而對人
之生命、身體、安全構成威脅，具有危險性，可供兇器使用，因
認上訴人確有前揭加重強盜之犯行。而以上訴人嗣後否認強盜，
辯稱是竊盜，且係自首云云，乃飾卸之詞，不可採信等情，已逐
一說明及指駁。上訴意旨對於原判決所為前揭論斷，並未依據卷
內資料，具體指摘有何違背法令情形。且查：事實之認定與證據
之取捨，乃事實審法院之職權，苟其事實之認定及證據之取捨，
並不違背經驗法則與論理法則，即不容任意指為違法而執為上訴
第三審之理由。上訴意旨所為前揭指摘，係對於原判決已說明事
項及屬原審採證認事職權之適法行使，持憑己見而為不同之評價
，且重為事實之爭執，均與法律規定得為第三審上訴理由之違法
情形，不相適合。其上訴違背法律上之程式，應予駁回。
據上論結，應依刑事訴訟法第三百九十五條前段，判決如主文。
中    華    民    國  九十八  年    二    月   十九   日
                      最高法院刑事第七庭
                          審判長法官  謝  俊  雄  
                                法官  陳  世  雄  
                                法官  魏  新  和  
                                法官  吳  信  銘  
                                法官  林  茂  雄  
      本件正本證明與原本無異
                                      書  記  官  
中    華    民    國  九十八  年    二    月  二十三  日
                                                      V

司法院資訊處製作；財團法人民間司法改革基金會備份。
